臺灣新竹地方法院刑事宣示判決筆錄　100年度審交易字第301號
公　訴　人　臺灣新竹地方法院檢察署檢察官
被　　　告　陳國祥
上列被告因公共危險案件，檢察官提起公訴（100 年度偵字第86
97號）後，聲請改依協商程式而為判決，本院於中華民國100 年
12月30日下午4 時，在本院刑事第十一法庭宣示判決，出席職員
如下：
　　　　　　　　審判長法　官　劉兆菊
　　　　　　　　　　　書記官　林兆嘉
　　　　　　　　　　　通　譯　邱立杰
法官起立朗讀判決主文、犯罪事實要旨、處罰條文，及告以上訴
限制、期間並提出上訴狀之法院，且諭知記載其內容：
一、主  文：
    陳國祥犯不能安全駕駛動力交通工具罪，處有期徒刑肆月；
    如易科罰金，以新臺幣壹仟元折算壹日。
二、犯罪事實要旨：
（一）陳國祥前於民國97年7 月間，因公共危險案件，經臺灣桃
      園地方法院於97年8 月5 日以97年度壢交簡字第2369號判
      決判處罰金新臺幣（下同）6 萬元確定，於97年10月21日
      罰金繳清執行完畢；於97年11月間，因公共危險案件，經
      本院於97年12月22日以97年度竹交簡字第907 號判決判處
      拘役50日確定，於98年3 月25日拘役易科罰金執行完畢。
（二）詎陳國祥仍不知悔改，明知酒後駕車將導致其注意能力減
      低、反應能力變慢，在此時仍駕車行駛於道路上，隨時將
      有致他人於死、傷之危險，竟仍於100 年8 月28日下午6
      時許，在新竹縣橫山鄉沙坑村之居所飲用以米酒燉煮之燒
      酒雞湯汁3 碗後，已達不能安全駕駛動力交通工具之程度
      ，至同日晚上8 時許，猶自上址駕駛車牌號碼2P─6119號
      自用小客車，欲返回其位在臺北市○○區○○街之住處。
      嗣於同日晚上8 時43分許，行經新竹縣關西鎮○道○ 號○
      路北向79公里處時，因車前大燈顏色有異，為巡邏警方攔
      下稽查臨檢，經警當場對其施以呼氣酒精濃度測試，測得
      其吐氣所含酒精濃度達每公升0.73毫克，始查悉上情。
（三）案經內政部警政署國道公路警察局第六警察隊報告臺灣新
      竹地方法院檢察署檢察官偵查起訴後，經檢察官聲請認罪
      協商判決，由本院改依協商程序而為判決。
三、處罰條文：
    刑法第2條第1項、修正前第185 條之3、第41條第1項前段、
    第2項，刑法施行法第1條之1第1項。
四、附記事項：
（一）不另為禁戒之宣告：另公訴人雖請求依刑法第89 條第1項
      規定令被告陳國祥於刑之執行前入相當處所施以禁戒云云
      。然因酗酒而犯罪者，須足認被告已酗酒成癮，並有再犯
      之虞，始得依刑法第89條第1 項規定，於刑之執行前令被
      告入相當處所施以禁戒，此見該條規定甚明。而所謂酒癮
      ，係指慢性而長期性無法自制的飲酒。屬一種病態性的飲
      酒，造成酒精依賴和濫用。通常為維持日常工作而天天喝
      酒，無法停止或減量，喝醉後1、2天仍處於酩酊狀態，並
      有健忘的現象，引發社會適應困難。茲查：本件被告陳國
      祥曾有2次酒醉駕車公共危險前科，其於97年7月間，因公
      共危險案件，經臺灣桃園地方法院於97年8月5日以97年度
      壢交簡字第2369號判決判處罰金6 萬元確定，於97年10月
      21日罰金繳清執行完畢；於97年11月間，因公共危險案件
      ，經本院於97年12月22日以97年度竹交簡字第907 號判決
      判處拘役50日確定，於98年3 月25日拘役易科罰金執行完
      畢等情，是被告陳國祥雖有上開2 次酒後駕車前科紀錄，
      但其時間係分佈於97年7 月間1 次、97年11月間，距今將
      近3 年之久始再犯本次酒後駕車犯行，其因酗酒而犯罪之
      次數難謂頻繁，尚難以此遽認被告陳國祥已酗酒成癮。另
      雖卷附之國立臺灣大學醫學院附設醫院竹東分院100 年10
      月20日臺大竹東分醫字第10000 10093 號函檢附之轉介酒
      癮鑑定評估回文單所示，被告陳國祥酒癮鑑定評估結果為
      「有酒癮，但個案酒癮鑑定配合程度優良」（見偵查卷第
      34、35頁），則被告陳國祥是否已達酗酒成癮之情狀，容
      有疑義，經公訴蒞庭檢察官協商時審酌卷內資料復無積極
      證據證明被告陳國祥已達酒精依賴之程度，自無從依刑法
      第89條第1 項規定，令被告陳國祥入相當處所施以禁戒，
      附此敘明。
（二）新舊法比較：查被告陳國祥行為後，刑法第185條之3於10
      0年11月8日修正，於同年11月30日公布，並自同年12月2
      日施行生效，修正前僅有「服用毒品、麻醉藥品、酒類或
      其他相類之物，不能安全駕駛動力交通工具而駕駛者」之
      1 項犯罪態樣規定，且其法定刑原為「1 年以下有期徒刑
      、拘役或科或併科15萬元以下罰金。」；修正後雖原第1
      項之犯罪構成要件維持不變，但法定刑變更為「處2 年以
      下有期徒刑、拘役或科或併科20萬元以下罰金」；且修正
      後另增定第2 項增加「因而致人於死者，處1 年以上7 年
      以下有期徒刑；致重傷者，處6 月以上5 年以下有期徒刑
      。」之犯罪態樣，此次修法涉及刑度變更及科刑規範變更
      ，自有新舊法比較之必要。本件被告陳國祥涉犯不能安全
      駕駛動力交通工具罪，並未肇至他人重傷或死亡之結果，
      其犯行則無修正後增定第2 項規定之適用，合先敘明。然
      被告陳國祥本件其犯行，若適用舊法，刑度則為有期徒刑
      1 年以下、拘役或科或併科15萬元以下罰金，若適用新法
      ，刑度為有期徒刑2 年以下，拘役或科或併科20萬元以下
      之罰金，顯見適用舊法較有利於被告陳國祥，是本件經比
      較新舊法，依刑法第2 條第1 項前段規定，應適用被告陳
      國祥行為時即修正前之刑法第185 條之3 予以論處。
五、協商判決除有刑事訴訟法第455 條之4 第1 項第1 款於本訊
    問程序終結前，被告撤銷協商合意或檢察官撤回協商聲請者
    ；第2 款被告協商之意思非出於自由意志者；第4 款被告所
    犯之罪非第455 條之2 第1 項所定得以協商判決者；第6 款
    被告有其他較重之裁判上一罪之犯罪事實者；第7 款法院認
    應諭知免刑或免訴、不受理者情形之一，及違反同條第2 項
    「法院應於協商合意範圍內為判決；法院為協商判決所科之
    刑，以宣告緩刑或2 年以下有期徒刑、拘役或罰金為限」之
    規定者外，檢察官與被告均不得上訴。
六、如有前項得上訴之情形，得自收受宣示判決筆錄送達之日起
    10日內，向本院提出上訴書狀，上訴於第二審法院。
本案經檢察官洪期榮到庭執行職務。
中    華    民    國   100    年    12    月    30    日
                  刑事第九庭    書  記  官  林兆嘉
                                審判長法官  劉兆菊
以上筆錄正本係照原本作成。
中    華    民    國   100    年    12    月    30    日
                                書  記  官  林兆嘉
附錄本案論罪科刑法條全文：
中華民國刑法第185條之3
服用毒品、麻醉藥品、酒類或其他相類之物，不能安全駕駛動力
交通工具而駕駛者，處1 年以下有期徒刑、拘役或科或併科15萬
元以下罰金。